【裁判字號】    98,易,923
【裁判日期】    980720
【裁判案由】    詐欺
【裁判全文】
臺灣臺北地方法院刑事判決               98年度易字第923號
公  訴  人  臺灣臺北地方法院檢察署檢察官
被      告  乙○○
                      之6
上列被告因詐欺案件，經檢察官聲請簡易判決處刑（九十八年度
偵字第五０二五號），本院認不宜以簡易判決處刑，改依通常程
序審理，被告於準備程序進行中就被訴事實為有罪之陳述，經合
議庭裁定改行簡式審判程序，本院判決如下：
    主  文
乙○○幫助意圖為自己不法之所有，以詐術使人將本人之物交付
，累犯，處有期徒刑月，如易科罰金，以新臺幣壹仟元折算壹
日。
    事  實
一、乙○○ (原名蔡鋒璋)前曾於民國九十五年間因妨害自由案
    件，經本院於九十六年七月三十一日以九十五年度訴字第一
    八六九號判決判處有期徒刑十月，減為有期徒刑五月確定，
    甫在九十七年八月十五日徒刑易科罰金執行完畢。詎其猶不
    知悛悔，明知於金融機構開立存款帳戶並無積極資格之限制
    ，是若將金融機構帳戶存摺、提款卡及密碼交付他人使用，
    可能因此供不法詐騙集團份子用以詐使他人匯入款項後，再
    加以提領運用，而能預見可能因此幫助他人從事詐欺取財犯
    罪，仍不違其本意，基於幫助詐欺取財之不確定故意，於九
    十七年十一月中旬某日，在鄰近臺北市○○○路與民生東路
    口之不詳處所，將其前於安泰商業銀行興隆分行（下稱安泰
    銀行）開設之00000000000000000號帳戶
    存摺、提款卡及密碼，交付與真實姓名年籍不詳自稱「蔡先
    生」之成年男子，嗣該男子所屬之詐騙集團成員取得上開帳
    戶存摺、提款卡後，即意圖為自己不法之所有，於九十七年
    十一月十九日下午二時四十五分許，撥打電話予甲○○，佯
    稱係甲○○之姪女，因有急用須繳納票款，請其匯款幫忙云
    云，致甲○○陷於錯誤，誤信為真，旋前往位於臺中市南屯
    區○○○路之合作金庫銀行，匯款新臺幣（以下同）十萬元
    (聲請簡易判決處刑書誤載為一萬元)至乙○○所提供之前開
    安泰銀行帳戶內，旋遭該詐騙集團成員於同日跨行提領一空
    ，嗣甲○○發覺有異，報警處理，始查悉上情。
二、案經臺北市政府警察局文山第二分局報告臺灣臺北地方法院
    檢察署檢察官偵查後聲請簡易判決處刑，本院認不宜以簡易
    判決處刑，改依通常程序審理，乙○○於準備程序進行中就
    被訴事實為有罪之陳述，經合議庭裁定改行簡式審判程序。
    理  由
一、前揭事實，業據被告乙○○迭於本院準備程序中及審理時坦
    承不諱（見本院卷第二五頁至第二六頁、第三三頁至第三七
    頁反面），並經證人即告訴人甲○○於警詢時之證述綦詳（
    見臺灣臺北地方法院檢察署九十八年度偵字第五０二五號卷
    第八頁至第十頁），證人甲○○合作金庫銀行匯款單據一紙
    、安泰銀行九十七年十二月五日安興字第０九七七０００一
    ０六號函及所附之被告上開安泰銀行帳戶開戶資料、存款往
    來對帳單、匯入結帳明細表、印鑑卡各一份等件（見同上偵
    查卷第一二頁至第一六頁、第二０頁）附卷可稽，足徵被告
    前開任意性自白核與事實相符，堪可採信，本件事證明確，
    被告犯行洵堪認定，應予依法論科。
二、按刑法上之幫助犯，係對於犯罪與正犯有共同之認識，而以
    幫助之意思，對於正犯資以助力，而未參與實施犯罪之行為
    者而言，有最高法院八十八年度臺上字第一二七０號判決意
    旨可資參照。是以，如未參與實施犯罪構成要件之行為，且
    係出於幫助之意思提供助力，即屬幫助犯，而非共同正犯。
    查被告係將上開帳戶存摺、提款卡、密碼等物提供真實姓名
    年籍不詳自稱「蔡先生」之成年人，該成年人所屬之不法詐
    騙集團份子利用被告之幫助意圖為自己不法之所有，施用詐
    術使證人甲○○陷於錯誤，而匯款至被告所提供之前開帳戶
    內，是被告所為係參與詐欺罪構成要件以外之行為，且在無
    證據證明被告係以正犯而非以幫助犯之犯意參與犯罪之情形
    下，應認其所為係幫助犯而非正犯行為。核被告所為，係犯
    刑法第三百三十九條第一項、第三十條第一項之詐欺取財罪
    之幫助犯。再被告前於九十五年間因妨害自由案件，經本院
    於九十六年七月三十一日以九十五年度訴字第一八六九號判
    決判處有期徒刑十月，減為有期徒刑五月確定，甫在九十七
    年八月十五日徒刑易科罰金執行完畢等情，有臺灣高等法院
    被告前案紀錄表（見本院卷第四頁至第一一頁）在卷可按，
    其受有期徒刑執行完畢後，五年內故意再犯本件有期徒刑以
    上之罪，應依刑法第四十七條第一項規定加重其刑。又被告
    係基於幫助之犯意而為本件犯行，爰依刑法第三十條第二項
    規定，按正犯之刑減輕之，並依法先加後減之。爰審酌被告
    身為智慮健全之成年人，竟不顧政府近來為查緝犯罪，大力
    宣導民眾勿因出售、出借帳戶或提供資料因而成為犯罪集團
    之幫兇，任意將其上開帳戶資料交付與真實姓名年籍不詳之
    成年人，提供不法詐騙集團份子使用，危害社會治安及金融
    交易安全，徒增被害人尋求救濟之困難，使犯罪追查趨於複
    雜，然衡諸被告應係一時失慮始提供上開帳戶資料，尚非主
    導詐騙之人，被害人所受損害非輕，然被告犯後坦承犯行，
    並已賠償被害人二萬元後與被害人達成和解，告訴人於本院
    審理時已表示宥恕被告之意（見本院卷第三三頁反面、第三
    七頁反面），暨被告犯罪動機、手段、目的等一切情狀，量
    處如主文所示之刑，並諭知易科罰金之折算標準。
據上論斷，應依刑事訴訟法第二百七十三條之一第一項、第二百
九十九條第一項前段，刑法第三百三十九條第一項、第三十條第
一項前段、第二項、第四十七條第一項、第四十一條第一項前段
，刑法施行法第一條之一第一項、第二項前段，判決如主文。
本案經檢察官賴秋萍到庭執行職務
中    華    民    國    九十八  年   七    月   二十  日
                  刑事第五庭    法  官  鄭昱仁
上正本證明與原本無異。
如不服本判決應於收受送達後10日內向本院提出上訴書狀，並應
敘述具體理由；其未敘述上訴理由者，應於上訴期間屆滿後20日
內向本院補提理由書（均須按他造當事人之人數附繕本）「切勿
逕送上級法院」。告訴人或被害人如對於本判決不服者，應具備
理由請求檢察官上訴，其上訴期間之計算係以檢察官收受判決正
本之日期為準。
                                書記官  宋德華
中    華    民    國    九十八  年   七    月   二十  日
附錄論罪科刑法條全文
中華民國刑法第339條（普通詐欺罪）
意圖為自己或第三人不法之所有，以詐術使人將本人或第三人之
物交付者，處5年以下有期徒刑、拘役或科或併科1千元以下罰金
。
以前項方法得財產上不法之利益或使第三人得之者，亦同。
前二項之未遂犯罰之。


司法院資訊處製作；財團法人民間司法改革基金會備份。
